【裁判字號】    99,簡上,82
【裁判日期】    991130
【裁判案由】    清償消費款
【裁判全文】
臺灣嘉義地方法院民事判決  99年度簡上字第82號
上  訴  人  鍾譯德
被  上訴人  萬泰商業銀行股份有限公司
法定代理人  盧正昕
訴訟代理人  柯宏賢
            蔡佳和
上列當事人間請求清償消費款事件，上訴人對於民國99年5 月25
日本院嘉義簡易庭99年度嘉簡字第247 號第一審判決提起上訴，
本院於民國99年11月17日言詞辯論終結，判決如下：
    主  文
上訴駁回。
第二審訴訟費用新台幣貳仟肆佰玖拾元，由上訴人負擔。
    事實及理由
一、上訴人除主張援引原審之書狀及陳述外，並主張：
(一)、上訴人對欠款並未置之不理，但上訴人現失業有困難。另系
    爭借款違約金單筆3千4百多元違約金太高，上訴人另積欠花
    旗銀行借款，被上訴人公司本金較低，利息卻更高，顯見被
    上訴人公司利息過高。上訴人只願意還本金136,700 元，其
    實該部分已經包括利息了。
(二)、原審上訴人所準備證物法院均未斟酌，顯有不公。況且上訴
    人都有繳最低應繳金額，卻遭被上訴人公司強制停卡，是被
    上訴人公司先違約，並非是上訴人違約。
(三)、並聲明：請求廢棄原判決。
二、被上訴人除主張援引原審之書狀及陳述外，另以：
(一)、依原審起訴準備書狀的信用卡帳款通知書（見原審卷第14頁
    ），計算至99年1月10日止上訴人積欠本金是136,700元、利
    息是7,168元、違約金是10,260元，利率是百分之19.89，違
    約金計算方式是計入本金的百分之2.5 。逾期費用規定在信
    用卡約定條款第15條第5 項（見原審卷第13頁背面），因上
    訴人未於繳費期間內繳款，所以要收取逾期費用。
(二)、上訴人欠款後未與被上訴人聯絡，被上訴人始起訴請求返還
    。至於強停卡部分，因為上訴人有強制停卡原因，所以被上
    訴人才停用上訴人信用卡。
(三)、並聲明：駁回上訴人上訴。
三、兩造爭執與不爭執事項：
(一)、不爭執事項：
  1.上訴人前與被上訴人公司簽立信用卡消費契約，約定由被上
    訴人公司提供信用卡供上訴人簽帳消費使用。
  2.上訴人自99年1月10日起即未依約繳納其餘款項。
(二)、爭執事項：
  1.被上訴人請求136,700 元本金部分是否包括利息或其他費用
    ？
  2.被上訴人請求以年息百分之19.89計付循環信用利息7,168元
    及自99年1 月11日起至清償日止按前揭利率計算之利息，並
    以「計入循環信用本金之帳款」金額百分之2.5 收取違約金
    10,260元是否過高？
四、本院得心證之理由：
(一)、上訴人前向被上訴人銀行申請使用信用卡，自96年11月28日
    起即陸續使用該信用卡消費，至99年1 月11日止，尚有本金
    136,700 元、利息7,168 元、違約金10,260元，總計154,12
    8 元未繳等情，有被上訴人於原審提出之萬泰銀行信用卡申
    請書影本、身分證影本、信用卡約定條款影本、帳款通知書
    影本為證（參原審卷第12-24 頁），可堪信為真實。
(二)、本件信用卡約定條款，有七日之審閱期間，上訴人為受有相
    當教育程度之人，且除申辦被上訴人銀行之信用卡使用外，
    另曾向花旗銀行申辦信用卡，對於信用卡之申辦手續並不陌
    生。上訴人亦非在他人脅迫或詐騙之情形下申辦，豈可於申
    辦使用之後，再行主張對於信用卡約定條款不知悉，可不受
    約定條款約束之理？
(三)、依兩造信用卡約定條款第15條第1 、3 項約定，上訴人得選
    擇以循環信用方式繳款，於當其繳款截止日前將最低應繳金
    額以上款項繳付被上訴人，就剩餘未付款項以年息百分之19
    .89 計付循環信用利息。以98年12月8 日計入之循環信用利
    息2,233 元為例，其係以98年11月8 日起至同年11月11日（
    3 日）所欠本金為136,020 元及自98年11月11日起至同年12
    月8 日止（27日），所欠本金136,700 元為基準，按年息19
    .89%計算，前半段3 日之利息為222 元，後半段27日之利息
    為2,011 元，合計應繳利息2,233 元。（參本院卷第71頁）
    被上訴人計收該利息合於約定條款之約定，並無不當。按國
    內銀行之借款利率已採行利率自由化，利率之高低由市場機
    制及借貸雙方當事人自行約定。上訴人於96年11月間開始使
    用系爭信用卡後，初期於97年4 、5 、6 月均依約分別繳清
    循環信用利息573 元、396 元、589 元，並繼續使用系爭信
    用卡，足證上訴人對於被上訴人計算循環利息之利率及方式
    並無異議，故其於本件訴訟中始爭執系爭信用卡循環利息過
    高云云，並不足採。
(四)、另依信用卡約定條款第15條第5 項約定，上訴人未於每月繳
    款截止日前付清最低應繳金額或遲誤繳款期限者，除前揭遲
    延利息外，得以「計入循環信用本金之帳款」金額2.5%收取
    違約金。以98年11月6 日計入之逾期費用（即違約金）3,44
    1 元為例，其計算方式係以上期應繳總額139,708 元，扣除
    上期之循環信用利息2,080 元，乘以2.5%，即為該筆逾期費
    用。此有被上訴人提出之信用卡約定條款、交易明細表及計
    算式為證（參本院卷第54-68 頁），核與兩造所簽立之信用
    卡約定條款約定之內容相符。然按約定之違約金額過高者，
    法院得減至相當之數額，民法第252 條定有明文。依兩造所
    定之信用卡約定條款，被上訴人固得收取如上所述之逾期費
    用（即違約金）。惟本院審酌上訴人積欠之消費款本金為13
    6,700 元，金額不高，且遲延利息之利率為年息19.89%，利
    率不低，因認被上訴人所得收取之違約金尚嫌過高，爰將本
    件違約金酌減一半即為5,130元（10,260÷2＝5,130）。
(五)、綜上所述，被上訴人本於消費借貸之法律關係起訴請求上訴
    人給付消費借貸款148,998 元及其中136,700 元部分自99年
    1 月11日起至清償日止，按年息百分之十九點八九計算之利
    息之範圍內，應予准許，逾此範圍之請求不應准許，應予駁
    回。原審判決就前揭應予准許部分為被上訴人勝訴之判決，
    並依職權宣告假執行，就前揭超過上開應准許部分為被上訴
    人敗訴之判決，經核並無不合。上訴人就其不利部分提起上
    訴，上訴意旨仍執陳詞，指摘原判決不當，求予廢棄改判如
    上訴聲明所示，為無理由，應予駁回。
五、又按法院為終局判決時，應依職權為訴訟費用之裁判，民事
    訴訟法第87條第1 項定有明文。本件第二審裁判費新台幣2,
    490 元，應由敗訴之上訴人負擔，爰判決如主文第二項所示
    。
六、因本案事證已臻明確，兩造其餘主張陳述及所提之證據，均
    毋庸再予審酌，附此敘明。
七、據上論結，本件上訴為無理由，依民事訴訟法第436條之1第
    3項、第449條第1項、第78條、第87條第1項，判決如主文。
中    華    民    國    99    年    11    月    30    日
                  民事第二庭審判長  法  官  曾文欣
                                    法  官  黃仁勇
                                    法  官  陳思睿
上列正本與原本無異。
本判決不得上訴。
中    華    民    國    99    年    11    月    30    日
                                    書記官  蘇姵容

司法院資訊處製作；財團法人民間司法改革基金會備份。
